【裁判字號】    99,訴,834
【裁判日期】    990831
【裁判案由】    毒品危害防制條例
【裁判全文】
臺灣臺中地方法院刑事判決               99年度訴字第834號
公  訴  人  臺灣臺中地方法院檢察署檢察官
被      告  丙○○
指定辯護人  本院公設辯護人 戴遐齡
上列被告因毒品危害防制條例案件，經檢察官追加起訴（99年度
偵緝字第353、354號），本院判決如下：
    主    文
丙○○犯如附表一所示之罪，各處如附表一所示之刑（含主刑及
從刑）。應執行有期徒刑拾陸年陸月，附表二編號一至二所示之
物沒收銷燬之，附表二編號三所示之物沒收，附表二編號四所示
之物及販賣所得新臺幣柒仟元均與甲○○、黃勇連帶沒收，附表
二編號四所示之物如全部或一部不能沒收，連帶追徵其價額，販
賣所得如全部或一部不能沒收，以其等之財產連帶抵償之。
    犯罪事實及理由
一、丙○○明知海洛因及甲基安非他命是毒品危害防制條例所規
    定之第一級及第二級毒品，於民國98年8 月28日因施用毒品
    觀察勒戒執行完畢後，獲悉甲○○之乾爹黃勇（已另案審結
    ）提供海洛因及甲基安非他命予同居之男友甲○○（已另案
    審結）販賣，且以0000000000號電話與黃勇所有之00000000
    00號電話聯絡及作為販賣毒品之聯絡工具，竟與甲○○、黃
    勇共同基於意圖營利販賣第一級毒品海洛因及第二級毒品甲
    基安非他命之犯意聯絡，以其向母葉尾（已另案審結）借用
    之0000000000號電話與甲○○及購毒者聯絡，而共同為下列
    販賣毒品之行為：
  (一)乙○○於98年9月1日5 時52分許，以0000000***（詳卷）號
    電話與甲○○所使用之0000000000號電話聯絡後，即由丙○○於98年9月1日7 時許，在臺中縣豐原市○○○道與田心路
    口附近，販賣價值1000元之海洛因予乙○○，並取得價金10
    00元。
  (二)廖晨亨於98年9 月10日13時33分許，以0000000***（詳卷）
    號電話與甲○○所使用之0000000000號電話聯絡後，甲○○
    即撥打丙○○使用之0000000000號電話聯絡，由丙○○前往
    臺中縣豐原市○○街79巷16號3 樓黃勇住處，向黃勇取得價
    值3000元之甲基安非他命後，即在臺中縣豐原市○○路之興
    農超市前，當場交付甲基安非他予廖晨亨，並取得廖晨亨交
    付之3000元。
  (三)廖晨亨於98年9月11日3時3分、7時31分許，以0000000***（
    詳卷）電話傳簡訊及與甲○○所使用之0000000000號電話聯
    絡後，甲○○即撥打丙○○使用之0000000000號電話聯絡，
    由丙○○前往黃勇上開住處取得價值3000元之甲基安非他命
    後，即以上開電話與廖晨亨聯絡，約在上開興農超市前見面
    ，當場交付甲基安非他命予廖晨亨，並取得廖晨亨所交付之
    價金3000元及先前積欠甲○○之借款2000元共5000元。
    嗣因警方依法對甲○○持用之上開電話實施通訊監察，並於
    98年9 月14日16時30分許，在臺中縣后里鄉○○街58號住處
    ，經警徵得甲○○同意後，扣得其所有供販毒所用如附表二
    編號1、2、3 所示之物，復因甲○○供出毒品來源而查獲上
    情。
二、按現行刑事訴訟法為保障被告之反對詰問權，排除具有虛偽
    危險性之傳聞證據，以求實體真實之發見，於該法第159 條
    第1 項明定被告以外之人於審判外之言詞或書面陳述，除法
    律有規定者外，不得作為證據。而刑事訴訟法第159條之1至
    159條之4有傳聞法則之例外規定，且被告以外之人於審判外
    之陳述，雖不符前4 條之規定，而經當事人於審判程序同意
    作為證據，法院審酌該言詞陳述或書面陳述作成時之情況，
    認為適當者，亦得為證據；當事人、代理人或辯護人於法院
    調查證據時，知有第159條第1項不得為證據之情形，而未於
    言詞辯論終結前聲明異議者，視為有前項之同意，刑事訴訟
    法第159條之5定有明文。本件檢察官、被告、辯護人並未就
    以下被告以外之人於審判外之陳述有所爭執，且迄於言詞辯
    論終結前，均未主張有刑事訴訟法第159條第1項不得為證據
    之情形，是應認已同意作為證據，且經本院審酌後，認無不
    適當之情形，應認均有證據能力，合先敘明。
三、上開犯罪事實業據證人乙○○、廖晨亨於偵訊及證人甲○○
    於本院結證明確，並經被告丙○○於本院審理時供承不諱，
    且被告於98年9月10日、98年9月11日分別依甲○○指示，前
    往黃勇住處拿取價值各3000元之甲基安非他命，再售予廖晨
    亨之事實，亦據被告於本院另案審理甲○○販毒案件時結證
    無訛，復有本院之通訊監察書、電話附表、通訊監察譯文、
    自願性搜索同意書、搜索扣押筆錄、扣押物品目錄表等在卷
    可稽（見98年度偵字第22683 號卷二第81、87、88、52頁、
    98年度偵字第22683號卷一第188、189頁、98年度他字第446
    2號卷一第21-25頁），此外並有附表二所示之物扣案可證，
    且附表二編號1、2所示之物，經鑑定結果，均含海洛因成分
    ，淨重1.83公克及1.45公克，有法務部調查局濫用藥物實驗
    室鑑定書在卷可參（見98年度偵字第22683號卷二第181頁）
    。又我國就販賣海洛因行為之查緝一向執法甚嚴，並科以重
    刑，且販賣海洛因係違法行為，不可公然為之，亦無公定價
    格，容易分裝及增減份量，每次買賣之價量，可能隨時依雙
    方關係深淺、資力、需求量及對行情之認知、來源是否充裕
    、查緝是否嚴謹、購買者被查獲時供述購買對象之可能風險
    之評估等情形，而異其標準，非可一概而論；販賣之利得，
    除被告坦承犯行或價量俱臻明確外，委難察得實情，販賣之
    人從價差或量差中牟利之方式雖異，其意圖營利之販賣行為
    則同一。兼參酌海洛因量微價高，販賣者有暴利可圖，茍非
    意圖販賣營利，一般人豈會甘冒重刑而販賣海洛因，是被告
    有營利之意圖至明，綜上所述，足徵被告之自白與事實相符
    ，本件事證明確，被告之犯行堪以認定。
四、核被告所為，係犯毒品危害防制條例第4條第1、2 項販賣第
    一、二級毒品罪，其持有海洛因及甲基安非他命之低度行為
    ，應為販賣之高度行為所吸收，不另論罪。被告就上開犯行
    與甲○○、黃勇間，有犯意之聯絡及行為之分擔，為共同正
    犯。被告先後販賣海洛因及甲基安非他命之犯行，犯意各別
    ，行為互殊，應予分論併罰。按販賣第一級毒品罪之法定刑
    為死刑或無期徒刑，然同為販賣第一級毒品之人，其原因動
    機不一而足，犯罪情節亦非盡同，或有大盤毒梟者，亦有中
    、小盤之分，甚或僅止於吸毒者彼此之間為求互通有無之有
    償轉讓者亦有之，其販賣行為所造成危害社會之程度實屬有
    異，法律科處此類犯罪，所設之法定最低本刑卻同為「死刑
    或無期徒刑」，不可謂不重，於此情形，倘依其情狀處以較
    輕之徒刑，即足以懲儆，並可達防衛社會之目的者，自非不
    可依客觀之犯行與主觀之惡性二者加以考量其情狀，是否有
    可憫恕之處，適用刑法第59條之規定酌量減輕其刑，期使個
    案裁判之量刑，能斟酌至當，符合比例原則。本件被告販賣
    第一、二級毒品之次數，分別為1次及2次，交易金額為1000
    元及3000元之小額交易，其販賣毒品之次數、數量及獲取之
    利益顯與大毒梟不同，即使量處法定最低刑度仍嫌過重，難
    謂符合罪刑相當性及比例原則，亦無從與大毒梟之惡行有所
    區隔，客觀上足以引起一般人之同情，各次犯罪情狀尚有可
    憫之處，爰均依刑法第59條規定，減輕其刑。爰審酌毒品對
    社會秩序及國民健康危害至深且鉅，嚴重影響社會治安，販
    賣之行為更應嚴加非難，被告明知毒品對人體健康戕害甚鉅
    ，竟為牟取利益，無視國家杜絕毒品犯罪之禁令，而販賣毒
    品，戕害國民身心健康，且有滋生其他犯罪之可能，對社會
    所生危害程度非輕，兼衡酌被告販賣毒品之次數、販賣所得
    、動機、目的及犯後均坦承犯行，深表悔意，態度良好等一
    切情狀，分別量處如附表所示之刑，並定如主文所示之應執
    行刑。另附表二編號一、二所示之海洛因，係查獲之毒品，
    應依毒品危害防制條例第18條第1 項前段之規定，沒收銷燬
    之；附表二編號三所示之物，為共同正犯甲○○所有，供販
    賣毒品所用之物，業據甲○○供承在卷，應依毒品危害防制
    條例第19條第1 項規定宣告沒收；附表二編號四所示之物，
    係黃勇所有，業據黃勇供承在卷，且為黃勇供販賣毒品所用
    之物，業經本院認定如上，而販賣所得共計7000元，業經被
    告供明在卷，均應依毒品危害防制條例第19條第1 項規定宣
    告被告應與甲○○、黃勇連帶沒收，因均未扣案，其中附表
    二編號四所示之物如全部或一部不能沒收，應連帶追徵其價
    額，販毒所得如全部或一部不能沒收，應以其等之財產連帶
    抵償之。
五、依刑事訴訟法第299條第1項前段，毒品危害防制條例第4 條
    第1項、第2項、第18條第1項前段、第19條第1項，刑法第11
    條、第28條、第47條第1項、第59條、第51條第5款，判決如
    主文。
本案經檢察官廖聖民到庭執行職務
中    華    民    國    99    年    8     月    31    日
                  刑事第九庭  審判長法  官  朱光國
                                    法  官  吳幸芬
                                    法  官  林慧英
以上正本證明與原本無異。
如不服本判決應於收受判決後10日內向本院提出上訴書狀，並應
敘述具體理由；其未敘述上訴理由者，應於上訴期間屆滿後20日
內向本院補提理由書（均須按他造當事人之人數附繕本）「切勿
逕送上級法院」。
                                    書記官  廖碩薇
中    華    民    國    99    年    8     月    31    日
附表一：
┌──┬───────┬────┬────────┬───────────────┐
│編號│犯罪事實      │販賣所得│所犯法條及罪名  │宣告刑（含主刑及從刑）        │
├──┼───────┼────┼────────┼───────────────┤
│ 1  │犯罪事實及理由│1000元  │毒品危害防制條例│丙○○共同販賣第一級毒品，處有│
│    │欄一(一)        │        │第4條第1項販賣第│期徒刑拾伍年貳月，附表二編號一│
│    │              │        │一級毒品罪      │、二所示之物沒收銷燬之，附表二│
│    │              │        │                │編號三所示之物沒收，附表二編號│
│    │              │        │                │四及販賣所得新臺幣壹仟元均與張│
│    │              │        │                │永杰、黃勇連帶沒收，附表二編號│
│    │              │        │                │四所示之物如全部或不能沒收，連│
│    │              │        │                │帶追徵其價額，販賣所得如全部或│
│    │              │        │                │一部不能沒收，以其等之財產連帶│
│    │              │        │                │抵償之。                      │
├──┼───────┼────┼────────┼───────────────┤
│ 2  │犯罪事實及理由│3000元  │毒品危害防制條例│丙○○共同販賣第二級毒品，處有│
│    │欄一(二)        │        │第4條第2項販賣第│期徒刑柒年貳月，附表二編號三所│
│    │              │        │二級毒品罪      │示之物沒收，附表二編號四及販賣│
│    │              │        │                │所得新臺幣壹仟元均與甲○○、黃│
│    │              │        │                │勇連帶沒收，附表二編號四所示之│
│    │              │        │                │物如全部或不能沒收，連帶追徵其│
│    │              │        │                │價額，販賣所得如全部或一部不能│
│    │              │        │                │沒收，以其等之財產連帶抵償之。│
│    │              │        │                │                              │
│    │              │        │                │                              │
├──┼───────┼────┼────────┼───────────────┤
│ 3  │犯罪事實及理由│3000元  │毒品危害防制條例│丙○○共同販賣第二級毒品，處有│
│    │欄一(三)        │        │第4條第2項販賣第│期徒刑柒年貳月，附表二編號三所│
│    │              │        │二級毒品罪      │示之物沒收，附表二編號四及販賣│
│    │              │        │                │所得新臺幣壹仟元均與甲○○、黃│
│    │              │        │                │勇連帶沒收，附表二編號四所示之│
│    │              │        │                │物如全部或不能沒收，連帶追徵其│
│    │              │        │                │價額，販賣所得如全部或一部不能│
│    │              │        │                │沒收，以其等之財產連帶抵償之。│
│    │              │        │                │                              │
└──┴───────┴────┴────────┴───────────────┘
附表二：
一、扣案之海洛因1包（淨重1.83公克）
二、扣案之海洛因19包（淨重0.44公克）
三、扣案之手機1支（含0000000000號SIM卡）
四、未扣案之手機1支（含0000000000號SIM卡）
附錄論罪科刑法條
毒品危害防制條例第4條第1、2項
製造、運輸、販賣第一級毒品者，處死刑或無期徒刑；處無期徒
刑者，得併科新臺幣2千萬元以下罰金。
製造、運輸、販賣第二級毒品者，處無期徒刑或7 年以上有期徒
刑，得併科新臺幣1千萬元以下罰金。

司法院資訊處製作；財團法人民間司法改革基金會備份。
